【裁判字號】    89,易,672
【裁判日期】    900330
【裁判案由】    詐欺
【裁判全文】
臺灣屏東地方法院刑事判決                          八十九年度易字第六七二號
    公  訴  人  臺灣屏東地方法院檢察署檢察官
    被      告  乙○○
右被告因詐欺案件，經檢察官提起公訴（八十九年度偵字第一一五九號），本院判決
如左：
     主  文
乙○○無罪。
     理  由
一、公訴意旨略以：乙○○意圖為自己不法所有，於民國八十八年十二月二十九日下
    午，至位於屏東縣高樹鄉○○村○○路二號由甲○○所經營之益春牧場，以每隻
    新台幣七十三元之代價，向甲○○購買六千一百四十六隻之蛋中雞，總價金為四
    十四萬八千六百五十八元，並簽發發票日為八十八年十二月三十日、面額為四十
    四萬八千六百五十八元、帳號為０五四七五─一─０號、票號為０２７４７９號
    、付款人為屏東縣屏東市第二信用合作社之支票一紙以為支付，致甲○○陷於錯
    誤，而將上開蛋中雞交予乙○○，由乙○○簽收收貨單一紙後以貨車載走；嗣於
    上開發票日屆至時，經甲○○持向金融機關提示後遭以存款不足退票，尋乙○○
    理論，乙○○竟否認買賣等情後始知受騙，因認乙○○涉有詐欺罪嫌。
二、本件公訴人認被告涉有詐欺犯行，無非以告訴人之指訴，及卷附之出貨單、支票
    等資為論據。訊據被告則堅詞否認有詐欺犯行，辯稱：我跟甲○○認識好幾年了
    ，且從八十五、六年開始我們就有金錢往來，那時我與朋友蘇耀宗合夥經營養雞
    事業，因需現金週轉，就由我或蘇耀宗向甲○○借款，甲○○均會開立估價單記
    載借款金額及利息予我們，以為憑證，至八十七年五月間，我們共欠他約三百萬
    元，但當時我所使用之高雄中小企銀里港分行支票退補太嚴重，該分行拒絕我再
    領用支票，我因為沒有支票可以憑向甲○○借款，甲○○遂要求我在空白出貨單
    上簽名，這就是他提出之出貨單之由來，後來，我經由甲○○太太李秋月之介紹
    ，在屏東市第二信用合作社建豐分行，重新開戶領用支票，並就欠款會算結果，
    由蘇耀宗於八十七年十二月底以我之名義簽發十一紙支票，用以清償借款，票號
    ０２７４７９號支票就是其中一張，所以上開出貨單及支票並非我向甲○○購買
    蛋中雞之證明，且我自己也在經營養雞場賣蛋中雞，並不需要再跟別人買等語。
三、按犯罪事實，應依證據認定之，無證據不得推定其犯罪事實。不能證明被告犯罪
    者，應諭知無罪之判決。刑事訴訟法第一百五十四條、第三百零一條第一項定有
    明文。又告訴人之告訴，係使被告受刑事訴追為目的，是其陳述是否與事實相符
    ，仍應調查其他證據以資審認，最高法院五十二年台上字第一三○○號判例可資
    參照。經查：本件告訴人固指訴係於八十八年間始認識被告，且從未與被告有金
    錢往來，上開出貨單及支票為被告於八十八年十二月二十九日向告訴人購買蛋中
    雞時所開立，被告提出寫有「龔先生」台照之估價單並非其開立云云，惟依屏東
    市第二信用合作社建豐分社所提供之支票存款開戶調查表所示，被告於八十七年
    七月十四日在該分行開立之活期存款帳戶，介紹人即為告訴人之妻李秋月，又依
    被告所提出，由告訴人簽予證人蘇耀宗之三十一紙估價單，上已載明「龔先生調
    現」、「龔先生入票」等字樣，而告訴人亦不否認上開估價單為其所書立，顯見
    被告所辯，其與告訴人間早已認識，並有金錢往來乙節，尚非無據。再者，證人
    蘇耀宗於本院審理中亦證稱：票號０２７４７９號是我開予告訴人，我總共開了
    十一張 (票號分別為０２７４７６號至０２７４８６號)，是同一天開的，是八
    十七年十二月底開的，只有０２７４７６號支票有兌現等語，另參諸卷附之票號
    ０２７４７６號支票影本上記載之票面金額「肆拾肆萬陸仟捌佰陸拾元正」等字
    (該紙支票告訴人亦不否認為證人蘇耀宗所交付)，暨票號０２７４７９號支票上
    所載之「肆拾肆萬捌仟陸佰元正」等字，就各字間之特殊書寫習慣、運筆、轉折
    、各筆劃間之空隙等，肉眼即可判斷屬同一人所寫，而經本院將上開支票號碼０
    ２７４７６號至０２７４８６號存根送法務部調查局以特徵、歸納等方法比對，
    結果亦認係同一人所書，有法務部 (九○)陸 (二)字第９００１０２４３號鑑定
    通知書在卷足稽，衡諸一般人於簽發票據時，習慣上同時會於存根上註記票據之
    到期日及票載金額，則票號０２７４７６號支票既為其所簽發，堪認證人蘇耀宗
    所證，上開其餘支票均為其所開立等語，應屬實情。而票號０２７４７６號支票
    確實早於八十八年四月九日即由告訴人持以兌領 (因該紙支票背面載有告訴人之
    妻李秋月之帳號「00－00000－00」)，並有屏東市第二信用合社作建
    豐分社提供之存款對帳單及系爭支票影本附卷為憑，則如上所述，票號０２７４
    ７９號支票與０２７４７６號支票既為同一天由證人蘇耀宗所簽發並交付予告訴
    人，顯見告訴人指訴系爭０２７４７９號支票為被告於八十八年十二月二十九日
    所交付云云，應與事實不相符合。綜上，被告所辯尚堪採信，此外，復查無其他
    積極證據，足認被告確有公訴人所指之犯行，不能證明被告犯罪，依法即應為無
    罪之諭知。
據上論斷，應依刑事訴訟法第三百零一條第一項，判決如主文。
本案經檢察官陳新君到庭執行職務
中      華      民      國      九十      年     三      月     三十    日
                                      臺灣屏東地方法院刑事第一庭
              法  官   包梅真
右正本證明與原本無異。
對於本判決如有不服應於收受送達後十日內向本院提出上訴書狀上訴於台灣高等法院
高雄分院並按他造當事人之人數附具繕本。
                                          書記官   蔡進吉
中      華      民      國      九十      年     四      月     二      日


司法院資訊處製作；財團法人民間司法改革基金會備份。
